---
output:
  pdf_document: default
  html_document: default
---
# Praca domowa nr 3 (Dawid Buler indeks: 176551)

### Do danych dotyczących wzrostu i rozmiaru obuwia dodaj 6 obserwacji (dane swoje i koleżanek/ kolegów z grupy, członków rodziny, znajomych). 


```{r, echo = F, eval = F}
install.packages("ggplot2")
```
```{r, echo = F}
wzrost<-c(165,160,173,172,160,193,197,179,161,  
180,182,155,175,194,160,206)

rozmiar<-c(38,37,41,39,36,45,48,44,38,42,46,36,43,45,36,48)


tabelka <- data.frame(wzrost,rozmiar)
tabelka


```


### a) Utwórz wykres punktów z doświadczenie, czy można zaobserwować istnienie korelacji?


```{r, echo = F}
library(ggplot2)
ggplot(data = tabelka, aes(x = wzrost, y = rozmiar)) +
  geom_point() +
  labs(title = "Korelacja między wzrostem a rozmiarem buta", x = "Wzrost (cm)", y = "Rozmiar buta")
```

```{r}
#Wykres pokazuje dodatnią korelację
```



### b) Oblicz współczynnik korelacji Pearsona i przetestuj jego istotność

```{r, echo = F}
cor_result <- cor(tabelka$wzrost, tabelka$rozmiar)
cat("Współczynnik korelacji Pearsona:", cor_result, "\n")
```



```{r, echo = F}
test_result <- cor.test(tabelka$wzrost, tabelka$rozmiar)
```

```{r, echo = F}
cat("p-value:", test_result$p.value, "\n")  
```

```{r}
#Korelacja jest istotna statystycznie.
```

### c) Wyznacz prostą regresji i sporządź wykres punktów z doświadczenia na jednym wykresie razem z prostą

```{r, echo = F}
fit.lm <- lm(rozmiar ~ wzrost, data = tabelka)

plot(tabelka$wzrost, tabelka$rozmiar, main = "Korelacja między wzrostem a rozmiarem buta",
     xlab = "Wzrost (cm)", ylab = "Rozmiar buta", pch = 19, col = "blue")
abline(fit.lm, col = "red")  
  
#Prosta regresji jest widoczna, model wydaje się dobrze dopasowany.
```

### d) Zastanów się nad stopniem dopasowania modelu i błędami oszacowania regresji liniowej. Czy model liniowy jest istotny? Które współczynniki modelu są istotne?

```{r, echo = F}
n <- length(tabelka$wzrost)

prosta <- coef(fit.lm)
beta0<-coef(fit.lm)[1]
beta1<-coef(fit.lm)[2]

y.m<-beta0+beta1*tabelka$wzrost


roznice <- round(rozmiar-y.m, 1)

y.sr <- mean(tabelka$rozmiar)

ssm<-sum((y.m-y.sr)^2)

sst <- sum((tabelka$rozmiar - y.sr)^2)

R.2 = ssm/sst #stopień dopasowania modelu

R.2_skor <- R.2-(1-R.2)/(n-2)

#błędy oszacownia regresji liniowej

e <- tabelka$rozmiar-y.m
se <-sqrt(sum(e^2)/(n-2))

#shapiro.test(e)

x.sr <- mean(tabelka$wzrost)
s.beta1<-sqrt(se^2/sum((tabelka$wzrost-x.sr)^2))

s.beta0<-sqrt(se^2*sum(tabelka$wzrost^2)/ (n*sum((tabelka$wzrost-x.sr)^2)))

summary(fit.lm)

```

```{r, echo = F}

cat("R^2:", R.2, "\n",
"p-value", 
"R^2_skor:", R.2_skor, "\n",
"SE:", se, "\n",
"SE(beta0):", s.beta0, "\n",
"SE(beta1):", s.beta1, "\n")
```

```{r}
#Model liniowy jest istotny (p-value < 0.05). Współczynnik beta1 jest istotny , ponieważ statystyka parametru beta1 mieści się w obszarze krytycznym.
#Błąd standardowy oszacowania jest stosunkowo niski, co sugeruje dobrą precyzję modelu
```

### e) Oblicz wartości modelowe i porównaj z wartościami z zadania. Sporządź wykres rozkładu reszt. 

```{r, echo = F}
e <- tabelka$rozmiar - y.m
plot(tabelka$wzrost, fit.lm$residuals, main = "Rozkład reszt", xlab = "Wzrost(cm)", ylab = "Rozmiar buta", col = "blue"); abline(h=0, col = "red")

cbind(wzrost = tabelka$wzrost, nr_buta = tabelka$rozmiar,y_m = round(y.m,1), roznice)
```

### f) Jakiej teoretycznie wartości zmiennej y (rozmiar buta) należy się spodziewać dla zmiennej x (wzrost) równej 175cm. 


```{r, echo = F}
predykcja <- beta0+beta1*175
cat("Przewidywany rozmiar buta dla wzrostu 175 cm:", round(predykcja,1), "\n")
```

### g) Zrób predykcję dla danych z zadania razem z przedziałem ufności. Zestaw razem dane: wzrost, nr buta, predykcję, przedział ufności dla predykcji, zaokrąglij. 

```{r, echo = F}
rozm.teor<-ceiling(predict(lm(tabelka$rozmiar ~ tabelka$wzrost)))
pred2 <- ceiling(predict(lm(tabelka$rozmiar ~ tabelka$wzrost), interval = "confidence"))
cbind(wzrost,rozmiar, pred2)
```


### h) Dla danych oblicz współczynniki korelacji Spearmana i Kendalla, przetestuj ich istotność. 


```{r, echo = F}
cor_spear <- cor(tabelka$wzrost, tabelka$rozmiar, method = "spearman")
```

```{r, echo = F}
cat("Współczynnik korelacji Spearmana: ", cor_spear)
```


```{r, echo = F}
result_spear <- cor.test(tabelka$wzrost, tabelka$rozmiar, method = "spearman")
cat("p-value: ",result_spear$p.value)
```

```{r, echo = F}
cor_kend <- cor(tabelka$wzrost, tabelka$rozmiar, method = "kendall")
```

```{r, echo = F}
cat("Współczynnik korelacji Kendalla: ", cor_kend)
```


```{r, echo = F}
result_kend <- cor.test(tabelka$wzrost, tabelka$rozmiar, method = "kendall")
cat("p-value: ",result_kend$p.value)
```
```{r}
#Błędy które wyskakują wynikają z powodu wtarzających #się danych, co może   
#skutkować nie dokładnym p-value.
#P-value są mniejsze od 0.05 , test istotności #potwierdził zależność naszych danych.
```

