---
output:
  pdf_document: default
  html_document: default
---
Celem tego sprawozdania jest analiza popularności imion żeńskich w USA na podstawie danych z pliku `female_names.csv`. Dane zawierają informacje o imionach, roku oraz proporcji urodzeń. Przeanalizujemy najpopularniejsze imiona w wybranych latach oraz obliczymy liczbę dzieci na milion dla konkretnego imienia.


# Zadanie 1

Wczytanie danych z pliku female_names.csv do ramki danych names (kolumny: name, year, prop), nie traktujemy łańcuchów znaków jako faktorów. 

```{r}
names <- read.csv("female_names.csv", stringsAsFactors = FALSE)
```

# Zadanie 2

Filtrowanie danych dla roku 2013

```{r}
names_2013 <- names[names$year == 2013, ]
```
# Zadanie 3

Sortowanie według proporcji malejąco i wybór pierwszego imienia

```{r}
najpopularniejsze_2013 <- names_2013[order(-names_2013$prop), ][1, "name"]
```


Wyświetlenie najpopularniejszego imienia w roku 2013


```{r}
najpopularniejsze_2013
```
# Zadanie 4

Definicja funkcji most_popular_in_year

```{r}
most_popular_in_year <- function(year) {
  # Filtrowanie danych dla danego roku
  names_year <- names[names$year == year, ]
  # Sortowanie według proporcji malejąco i wybór pierwszego imienia
  najpopularniejsze <- names_year[order(-names_year$prop), ][1, "name"]
  # Zwrócenie wyniku
  return(najpopularniejsze)
}
```
# Zadanie 5

Wyznaczenie najbardziej popularnego imienia w roku 1994 za pomocą funkcji most_popular_in_year

```{r}
najpopularniejsze_1994 <- most_popular_in_year(1994)
```


Wyświetlenie najbardziej popularnego imienia w roku 1994


```{r}
najpopularniejsze_1994
```
# Zadanie 6

Definicja funkcji number_in_million

```{r}
number_in_million <- function(imie, rok) {
  # Filtrowanie danych dla danego roku i imienia
  dane <- names[names$year == rok & names$name == imie, ]
  # Jeśli imię nie istnieje, zwracamy 0
  if (nrow(dane) == 0){
    return(0)
  }
  # Obliczenie liczby dzieci na milion
  liczba_na_milion <- dane$prop * 1000000
  # Zwrócenie wyniku
  return(liczba_na_milion)
}
```

# Zadanie 7

Obliczenie ile kobiet na milion o imieniu Laura urodziło się w roku 1995

```{r}
laura_1995 <- number_in_million("Laura", 1995)
```


Wyświetlenie ile kobiet na milion o imieniu Laura urodziło się w roku 1995 w zaokrągleniu


```{r}
round(laura_1995)
```

# Zadanie 8

Obliczenie ile kobiet na milion o imieniu Loren urodziło się w roku 2003

```{r}
loren_2003 <- number_in_million("Loren", 2003)
```


Wyświetlenie ile kobiet na milion o imieniu Loren urodziło się w roku 2003 w zaokrągleniu


```{r}
round(loren_2003)
```


# Zadanie 9

Bardzo ciężko zidentyfikować siebie na takiej liście ponieważ jest bardzo duża. Jeśli nie mamy bardzo wyjątkowego imienia lub dodatkowych informacji  takich jak miejsce zamieszkania czy numer pesel , to będzie ciężko się znaleźć. Na moim przykładzie imienia Loren , które nie jest aż tak popularne widać , że w 2003 roku urodziło się aż 119 kobiet o imieniu Loren , więc bez większej ilości danych jest to niemożliwe określić , którą Loren z 119 jestem akurat ja.
